臺灣高等法院高雄分院民事判決　九十二年度重上字第一二一號
　　上　訴　人　華南商業銀行股份有限公司
　　法定代理人　乙○○
　　訴訟代理人　王國論律師
　　　　　　　　康進益律師
　　被上訴人　　甲○○
　　　　　　　　丁○○
　　　　　　　　丙○○
右當事人間請求清償借款事件，上訴人對於民國九十二年十月七日臺灣高雄地方法院
九十一年度重訴字第九六二號第一審判決提起上訴，本院於九十三年四月十四日言詞
辯論終結，判決如下：
    主      文
上訴駁回。
第二審訴訟費用由上訴人負擔。
    事實及理由
一、上訴人主張：訴外人李壁常邀被上訴人三人為連帶保證人，於民國八十六年六月
    十四日向高雄市小港區農會（下稱小港區農會）借款新台幣（下同）四千四百萬
    元，約定借款期限自八十六年六月十四日起至八十九年六月十四日止，期間按月
    付息，到期應將借款本金一次清償，利息按小港區農會基本放款利率加週年利率
    百分之二點二五計算，並隨小港區農會基本放款利率調整而變動，如未按期付息
    ，即喪失期限利益，全部債務視為到期；若逾期清償，逾期在六個月以內者，按
    上開利率百分之十，逾期超過六個月者，按上開利率百分之二十計付違約金。嗣
    上訴人於九十年九月十四日受讓小港區農會信用部之全部業務（包括本件債權）
    。詎訴外人李壁常僅繳納利息至八十七年十一月十三日止，即未再依約繳納利息
    ，屢經催討均置之不理，全部債務視為到期，尚欠本金四千四百萬元及其利息、
    違約金迄未清償；而被上訴人均為本件借款之連帶保證人，自應與李壁常負連帶
    清償之責，爰依連帶保證之法律關係請求等情。其上訴聲明：求為判決：(一)原判
    決廢棄。(二)被上訴人應連帶給付上訴人四千四百萬元，及自八十七年十一月十四
    日起至清償日止，按年息百分之九點九計算之利息，並自八十七年十二月十五日
    起至清償日止，逾期在六個月以內者，按上開利率百分之十，逾期超過六個月者
    ，按上開利率百分之二十計算之違約金。(三)願准供擔保宣告假執行。(四)第一、二
    審訴訟費用由被上訴人連帶負擔。
二、被上訴人甲○○、丙○○、丁○○均未於言詞辯論期日到場，亦未提出書狀作何
    聲明或陳述。惟被上訴人丁○○在原審則以：本件借款人李壁常於八十六年五月
    三十日即出海捕魚，至同年六月二十三日始進港，於本件借款日即八十六年六月
    十四日不可能向小港區農會借款，本件消費借貸契約既未成立，連帶保證契約自
    無從成立。且被上訴人丁○○並無擔任本件連帶保證人之意思，當初係因被上訴
    人丁○○在訴外人蔡慶源所開設之保齡球館工作，蔡慶源以土地暫時寄放在被上
    訴人丁○○名下，而土地過戶需要簽名並簽署授信約定書為由，要求被上訴人丁
    ○○在空白紙片及授信約定書上簽名，被上訴人丁○○不知道自己會變成連帶保
    證人等語置辯。
三、本件被上訴人甲○○、丙○○、丁○○均經合法通知，未於言詞辯論期日到場，
    核無民事訴訟法第三百八十六條所列各款情形，爰依上訴人之聲請，由其一造辯
    論而為判決，合先敘明。
四、查上訴人主張前開被上訴人為訴外人即債務人李壁常向上訴人借款之連帶保證人
    及前開借款及利息、違約金迄未清償之事實，固據提出借款申請書影本一紙、借
    據影本一紙、授信約定書影本三件，放款分戶帳卡影本一紙等為證（見原審卷第
    八～十六、八一、二一二頁）。惟被上訴人丁○○則否認有為連帶保證人之意思
    ，經查：
（一）依上訴人所提本件借款之借款申請書、借據及借款人李壁常之授信約定書上所
      載日期觀之，李壁常簽署借款申請書及授信約定書之日期（亦為對保日）應為
      八十六年六月十二日（見原審卷第八一、二一二頁），而簽署借據之日期（亦
      即借款日）應為八十六年六月十四日（見原審卷第十六頁）。惟查，李壁常係
      於八十六年五月三十日擔任穩順號漁船之船長出海捕魚，至同年六月二十三日
      始回港，此有漁船出港申請書一紙在卷可憑（見原審卷第一一四頁），並為上
      訴人所不爭執，則李壁常本人於八十六年六月十二日、十四日均係在海上捕魚
      而不在台灣，則前述借款申請書、借據及李壁常之授信約定書等文件，顯均不
      可能由李壁常親自簽名蓋章。又據證人李壁常於原審證稱：「（提示證人李壁
      常之授信約定書及借款申請書、借據，是否你親自簽名？）都不是我簽名的。
      印章也不是我的，我今天有帶我的印章三顆來。」、「（有無授權讓別人替你
      在上開文件簽名？）沒有。」、「（有無同意擔任四千四百萬元的借款人？）
      沒有，我不知道有這回事。」、「不認識被上訴人三人」等語（見原審卷第一
      四七～一五０頁），而上訴人對證人李壁常上開證言亦不爭執（見原審卷第一
      五０頁）；再據證人蔡慶源證稱：「我不認識李壁常」、「該四千四百萬元借
      款係瑞聯公司拿去（使用）」等語（見原審卷第一九四頁）；均足證訴外人李
      壁常並未向小港區農會借用本件上訴人所稱之四千四百萬元借款，亦即李壁常
      與小港區農會間並未成立本件消費借貸契約，亦無借款之交付甚明。上訴人提
      出收入傳票影本一紙及取款條影本四紙等（見本院卷第六一～六三頁），主張
      本件借款已以蓋有李壁常印鑑章之取款條，於八十六年六月十四日分四次由李
      壁常提領云云，惟主債務人李壁常於八十六年六月十四日既出海而不在台灣，
      又如何領款？足見上訴人此項主張不足信實。至證人即本件借款對保人李文賓
      雖曾於原審證稱：「（借據是否由你經手辦理？）是，全部借款人及連帶保證
      人都是在我面前親自簽名，但是蓋章就不一定‧‧‧」、「在森固保齡球館辦
      對保簽名．．」等語，然如上所述，債務人李壁常於八十六年六月十四日既不
      在台灣而仍在海上，自不可能親自在借據上簽名，是證人李文賓上開證詞顯與
      事實不符，不足採信。
（二）上訴人又主張小港區農會曾於八十八年間就本件借款債權，向原法院聲請對借
      款人李壁常核發八十八年度促字第六四六六號支付命令在案，因李壁常未對該
      支付命令提出異議，支付命令已確定，故李壁常與上訴人間本件消費借貸契約
      可認已成立云云，並提出原法院八十八年度促字第六四六六號支付命令及確定
      證明書影本各一件為證。然按債務人對於支付命令未於法定期間合法提出異議
      者，支付命令與確定判決有同一之效力，民事訴訟法第五百二十一條第一項固
      有明文。惟於上開支付命令確定後，李壁常雖有給付上訴人四千四百萬元及利
      息、違約金之義務，但此項給付義務係因支付命令確定而發生，不能據以回溯
      認定李壁常與小港區農會於八十六年間已成立本件消費借貸契約。故上訴人前
      開主張並不足採。再上訴人所稱原法院另案九十一年度重訴字第九六０號清償
      借款事件，證人李壁常在該案證稱「（提示卷附借據）上面的印章是我的沒錯
      ，這是我出港時我家人拿給蔡慶源的哥哥蔡榮添，我也不知道他們為何要將印
      章交蔡榮添」等語，足證李壁常出任本件借款名義人，確係其同意，且出面署
      押或授權他人代簽云云；然查，該案借款事件之主債務人係楊貴美，上開證人
      李壁常為該案借款之連帶保證人之一，業經本院函調該案卷核明（見該卷第一
      五六頁），是李壁常上開證言自係針對該借款案而為，其既非該案之借款人，
      上訴人執該案之證言，資為主張李壁常已自承同意出任本件借款人，且出面署
      押或授權他人代簽，應負授權人責任云云之依據，自與證據法則有違，不足採
      信。
（三）按稱保證者，謂當事人約定，一方於他方之債務人不履行債務時，由其代負履
      行責任之契約，為民法第七百三十九條所明定。故保證債務乃從債務，以主債
      務之存在為前提。如主債務尚未發生，則保證債務即無由獨立存在（最高法院
      八十三年台上字第二一四三號判決意旨參照）。而保證債務之所謂連帶，係指
      保證人與主債務人負同一債務，對於債權人各負全部給付之責任者而言，連帶
      保證債務不過保證人喪失先訴及檢索抗辯權，仍不失為保證債務之一種，即仍
      屬從債務。本件系爭借款之主債務人李壁常與小港區農會間並未成立系爭金額
      四千四百萬元之消費借貸契約，依上說明，主債務（即消費借貸契約）既未發
      生，從債務（即連帶保證契約）即無由獨立存在，亦即本件被上訴人對小港區
      農會及嗣後承受債權之上訴人，自均不負本件四千四百萬元借款之連帶保證債
      務。
五、綜據上述，既足認訴外人李壁常與小港區農會間並未成立本件系爭借款之消費借
    貸契約，則被上訴人三人與小港區農會間自無成立連帶保證契約可言，小港區農
    會不得依連帶保證關係向被上訴人請求連帶清償本件借款，上訴人自亦無從以債
    權受讓人之身分請求被上訴人連帶清償本件借款四千四百萬元及其利息、違約金
    。從而，上訴人依連帶保證之法律關係，請求被上訴人連帶給付上訴人四千四百
    萬元，及自八十七年十一月十四日起至清償日止，按週年利率百分之九點九計算
    之利息，並自八十七年十二月十五日起至清償日止，逾期在六個月以內者，按上
    開利率百分之十，逾期超過六個月者，按上開利率百分之二十計算之違約金，尚
    屬無理由。原審據此為上訴人敗訴之判決，並無違誤，上訴意旨求予廢棄改判，
    非有理由，應予駁回。又本件事證已臻明確，兩造其餘攻擊防禦之方法，核於判
    決結果不生影響，自不一一論述，附此敘明。
六、據上論結，本件上訴為無理由，依民事訴訟法第四百六十三條、第三百八十五條
    第一項前段、第四百四十九條第一項、第七十八條，判決如主文。
中　　　華　　　民　　　國　　九十三　　年　　　四　　　月　　二十八　　日
　　　　　　　　　　　　　　　　　　　　民事第五庭
~B1審判長法　官　蔡明宛
~B2      法　官　黃科瑜
~B3      法　官　林健彥
正本係照原本作成。
如對本判決上訴，須於判決送達後二十日內向本院提出上訴狀，其未表明上訴理由者
，應於上訴後二十日內向本院提出上訴理由書（均須按他造當事人之人數附繕本）。
上訴時應提出委任律師或具有律師資格之人之委任狀，並依附註條文規定辦理。
中　　　華　　　民　　　國　　九十三　　年　　　四　　　月　　二十八　　 日
~B法院書記官　張明賢
附註：
民事訴訟法第四百六十六條之一：對於第二審判決上訴，上訴人應委任律師為訴訟代
理人，但上訴人或其法定代理人具有律師資格者，不在此限。
上訴人之配偶、三親等內之血親、二親等內之姻親，或上訴人為法人、中央或地方機
關時，其所屬專任人員具有律師資格並經法院認適當者，亦得為第三審訴訟代理人。
第一項但書及第二項情形，應於提起上訴或委任時釋明之。
